臺灣彰化地方法院民事判決　96年度訴字第712號
原　　　告　甲○○
被　　　告　丙○○○
訴訟代理人　乙○○
被　　　告　丁○○
上列當事人間請求分割共有物事件，本院於民國96年10月31日言
詞辯論終結，判決如下：
    主  文
兩造共有坐落彰化縣田中鎮○○段七七三地號、地目田、面積一
○二二點三四平方公尺土地，分割為附圖即彰化縣田中地政事務
所民國九十六年九月二十七日土地複丈成果圖所示，編號Ａ部分
、面積三八四點三二平方公尺，分歸原告取得；編號Ｂ部分、面
積七九點七五平方公尺，分歸被告丙○○○取得；編號Ｃ部分、
面積五五八點二七平方公尺，分歸被告丁○○取得。
兩造共有坐落同段七八八地號、地目田、面積二二二九點四九平
方公尺土地，分割為附圖所示，編號Ｄ部分、面積八三八點一二
平方公尺，分歸原告取得；編號Ｅ部分、面積一七三點九二平方
公尺，分歸被告丙○○○取得；編號Ｆ部分、面積一二一七點四
五平方公尺，分歸被告丁○○取得。
兩造共有坐落同段七五六地號、地目田、面積一八一九點二八平
方公尺土地，分割為附圖所示，編號Ｇ部分、面積六八三點九一
平方公尺，分歸原告取得；編號Ｈ部分、面積九九三點四五平方
公尺，分歸被告丙○○○取得；編號Ｉ部分、面積一四一點九二
平方公尺，分歸被告丁○○取得。
兩造共有坐落同段七五八地號、地目田、面積一五四五點四三平
方公尺土地，分割為附圖所示，編號Ｊ部分、面積五八○點九六
平方公尺，分歸原告取得；編號Ｋ部分、面積八四三點九一平方
公尺，分歸被告丙○○○取得；編號Ｌ部分、面積一二○點五六
平方公尺，分歸被告丁○○取得。
訴訟費用由兩造按原應有部分比例即附表所示金額負擔。
    事實及理由
一、原告主張：坐落彰化縣田中鎮○○段773 、788 、756 、75
    8 地號、地目均為田、面積各為1,022.34、2,229.49、1,81
    9.28、1,545.43平方公尺土地（下合稱系爭四筆土地，分稱
    系爭773 、788 、756 、758 土地）為兩造所共有，應有部
    分比例如附表所示，兩造就系爭四筆土地並無因物之使用目
    的不能分割之情事，亦未有不分割之協議，原告屢與被告協
    調分割，均無法解決，爰依民法第823 條第1 項、第824 條
    第2 項規定，請求依附圖即彰化縣田中地政事務所民國96年
    9 月27日土地複丈成果圖所示方案分割等語。並聲明：除訴
    訟費用負擔比例外，如主文所示。
二、被告丙○○○陳稱：同意分割，並同意依原告方案分割等語
    。並聲明：求為適當之判決。
三、被告丁○○則辯稱：同意分割，但不同意依原告方案分割，
    希與被告丙○○○繼續維持共有等語。並聲明：求為適當之
    判決。
四、得心證之理由：
（一）按各共有人，得隨時請求分割共有物。共有物之分割方法
      不能協議決定者，法院得因任何共有人之聲請，命以原物
      分配於各共有人，民法第823 條第1 項、第824 條第2 項
      分別定有明文。本件原告主張上揭事實，已據其提出與所
      述相符之土地登記謄本、地籍圖謄本、存證信函及中華民
      國郵政掛號郵件收件回執等件為證，且為被告所不爭執，
      是原告之主張自堪信為真實。
（二）查系爭四筆土地均為田地，其中系爭773 、788 土地現為
      荒地，系爭756 、758 土地現由原告種植青菜，另系爭77
      3 土地臨彰化縣田中鎮○○路，其餘系爭756 、758 、78
      8 土地則與訴外人所有之土地相鄰而未面臨道路等情，為
      兩造所不爭執，並有勘驗筆錄、現場略圖在卷可稽，應認
      為真實。
（三）按共有物分割方法，法院應斟酌當事人之聲明，共有物之
      性質，經濟效用及全體共有人之利益等公平決之。關於系
      爭四筆土地之分割方法，有原告提出如附圖所示方案，該
      方案業經被告丙○○○同意，客觀上對各共有人並無不利
      之情形，亦可提高系爭四筆土地之經濟效用，且就系爭77
      3 土地，採東北西南走向分割，分割後各共有人取得土地
      皆面臨道地，無袋地之問題。而被告丁○○本亦同意該方
      案，嗣則改稱：希與被告丙○○○繼續維持共有等語，惟
      按分割共有物係以消滅共有關係為目的，故法院於裁判分
      割共有土地時，除因該土地內部分土地之使用目的不能分
      割（如共同使用之道路）或部分共有人明示仍願維持共有
      關係等情形外，應將土地分配與各共有人單獨所有，不得
      創設新的共有關係（最高法院84年度台上字第1073號、第
      2104號、88年度台上字第1801號判決意旨參照）。本件被
      告丙○○○明確表示不願與被告丁○○繼續維持共有等語
      在卷，則依上開判決意旨，本院自應將系爭四筆土地分配
      與各共有人即原告、被告丙○○○、丁○○單獨所有，而
      不得分配與被告丙○○○、丁○○共有，是被告丁○○前
      開辯解，自屬無據。從而，原告所主張之方案，自屬妥適
      ，堪值採用，爰諭知分割方法如主文所示。
結論：本件原告之訴為有理由，依民事訴訟法第80條之1 ，判決
如主文。
中　　華　　民　　國　　96　　年　　11　　月　　7 　　日
                  民事第一庭    法　官　游秀雯
以上正本係照原本作成。
如對判決上訴，應於判決送達後20日內向本院提出上訴狀。
中　　華　　民　　國　　96　　年　　11　　月　　7 　　日
                      　　　    書記官　張西武
計算書
┌─────────┬──────────┐
│一  審  裁  判  費│新台幣37,234元      │
├─────────┼──────────┤
│一  審  測  量  費│新台幣 9,825元      │
├─────────┼──────────┤
│合              計│新台幣47,059元      │
└─────────┴──────────┘
附表：
┌──────┬─────────┬─────────┐
│共有人姓名  │原應有部分比例    │應負擔之訴訟費用額│
├──────┼─────────┼─────────┤
│原告甲○○  │均為10832 分之4072│新台幣17,691元    │
├──────┼─────────┼─────────┤
│被告丙○○○│均為10832 分之845 │新台幣 3,671元    │
├──────┼─────────┼─────────┤
│被告丁○○  │均為10832 分之5915│新台幣25,697元    │
└──────┴─────────┴─────────┘
